【裁判字號】    99,聲判,2
【裁判日期】    990115
【裁判案由】    聲請交付審判
【裁判全文】
臺灣新竹地方法院刑事裁定               99年度聲判字第2號
聲  請  人  甲○○
被      告  乙○○即DJONG.
上列聲請人因告訴被告偽造文書、妨害家庭等案件，不服臺灣高
等法院檢察署檢察長所為駁回再議聲請之處分（中華民國98年6
月26日檢紀雨字第0980000251號函，98年度上聲議字第3905號）
，聲請交付審判，本院裁定如下：
    主  文
聲請駁回。
    理  由
一、(一)按告訴人不服上級法院檢察署檢察長或檢察總長認再議為
      無理由而駁回之處分者，得於接受處分書後10日內委任律
      師提出理由狀，向該管第一審法院聲請交付審判。法院認
      為交付審判之聲請不合法或無理由者，應駁回之。刑事訴
      訟法第25 8條之1 、第258 條之3 第2 項前段，分別定有
      明文。故聲請交付審判之對象，以經上級法院檢察署檢察
      長或檢察總長為再議駁回之處分者為限；換言之，倘經檢
      察官所為之不起訴處分，未經上級法院檢察署檢察長或檢
      察總長以「聲請再議無理由」為再議駁回之處分，而係以
      「再議聲請不合法」為由，予以駁回再議聲請，則此「未
      經以再議無理由而駁回」之處分，即非聲請交付審判之對
      象，合先敘明。
    (二)又刑事訴訟法第258 條之1 至第258 條之4 有關交付審判
      之規定，於聲請不符「委任律師提出理由狀」之必備要件
      時，並無任何得命補正之事項、補正期間、義務人不遵命
      補正得駁回其聲請等規定存在。且觀之同法第258 條之1
      交付審判之聲請須委任律師提出，其立法理由謂：「為防
      止濫行提出聲請，虛耗訴訟資源，參考德國刑事訴訟法第
      172 條第3 項之規定，明定交付審判之案件，必須委任律
      師提出理由狀，程序始稱合法。」，足見交付審判所以採
      行律師強制代理制度，其目的無非在使經由具法律專業之
      律師細研案情，而認有聲請交付審判之必要之情形下，始
      由其代理而提出聲請，以免發生濫訴而浪費國家訴訟資源
      之弊。從而，此項程式上之欠缺係屬不可補正之情形，告
      訴人未經委任律師代理提出理由狀而聲請交付審判者，即
      屬聲請程序不合法，應逕予駁回（臺灣高等法院民國91年
      11月6 日法律座談會提案討論結論參照）。
二、聲請交付審判意旨略以：被告乙○○即DJONG PO TJIN 介紹
    聲請人之配偶陳曉珍即李小薔與徐德平通姦，並收取徐德平
    新臺幣30萬元後，再帶徐德平至印尼與聲請人之配偶陳曉珍
    即李小薔重婚。嗣其等前往移民署新竹縣服務站申請外僑居
    留證時，為警查獲，為此聲請交付審判聲請云云。
三、本院查：本件聲請人對被告乙○○即DJONG PO TJIN 涉犯偽
    造文書、妨害家庭等罪嫌提出申告，惟就偽造文書等犯行部
    分，經臺灣新竹地方法院檢察署檢察官以：「......尚難僅
    憑告訴人指述即認被告2 人有何入出國及移民法第74條之未
    經許可入國及刑法第216 條、第212 條之行使偽造特種文書
    、刑法第216 條、第214 條之行使使公務員登載不實文書、
    刑法第216 條、第210 條之行使偽造私文書等犯行。此外，
    復查無其他積極證據足認被告2 人有何涉嫌報告意旨所述之
    犯行，揆諸前揭法條及判例要旨，應認被告2 人均犯罪嫌疑
    不足。」為由，於98年6 月5 日以98年度偵字第3625、3626
    號為不起訴處分後（見本院卷第17至19頁），聲請人據之向
    臺灣高等法院檢察署提起再議，再經該署以聲請人僅係告發
    人而非告訴人，認其聲請再議為不合法，其理由略謂：「聲
    請再議，依法係以告訴人為限，告發人對於不起訴處分，不
    得聲請再議，司法院以院字第1016號及第1178號著有解釋。
    ......台端於97年9 月26日至臺灣新竹地方法院檢察署申告
    稱：『我要告戴阿麗（即乙○○），她是仲介，她把我老婆
    賣給徐德平。』所申訴者乃妨害家庭或妨害自由之罪嫌，並
    未對上開未經許可入國、行使偽造特種文書、行使使公務員
    登載不實文書、行使偽造私文書等罪嫌提出告訴。況上開使
    公務員登載不實等罪嫌，所侵害者乃國家之法益，聲請人尚
    非犯罪之直接被害人，對於原不起訴處分、自不得聲請再議
    」等情，有臺灣高等法院檢察署98年6 月26日檢紀雨字第09
    80000251號函可佐（見本院卷第23至24頁），是本案既未經
    臺灣高等法院檢察署檢察長以「再議無理由而駁回」，即非
    聲請交付審判之對象。至聲請人告訴被告涉犯刑法第298 條
    第2 項意圖營利而略誘婦女、教唆第237 條重婚及第239 條
    前段通姦罪嫌部分，另經臺灣新竹地方法院檢察署檢察官分
    案偵辦後，以犯罪嫌疑不足為由，於98年7 月31日以臺灣新
    竹地方法院檢察署檢察官98年度偵字第5164號為不起訴處分
    在案，有該不起訴處分書在卷可參（見本院卷第15至16頁）
    ，然此不起訴處分係於98年8 月22日送達予聲請人本人收受
    後，未經聲請人提起再議，業經本院調取該卷宗核閱無訛，
    並有臺灣新竹地方法院檢察署送達證書1 張在卷可參（見本
    院卷第26-1頁），是此部分不起訴處分亦未經上級法院檢察
    署檢察長或檢察總長以「聲請再議無理由」為再議駁回之處
    分，是本件交付審判之聲請為不合法，應由本院以裁定駁回
    之。
四、另觀諸聲請人所提出之刑事請求交付審判狀並未記載委任律
    師，亦未提出任何委任律師為代理人之委任狀，足認聲請人
    並未委任律師提出理由狀，即逕向本院具狀提出聲請交付審
    判，揆諸首開說明，其聲請自不合法，且屬不得補正之事項
    ，揆諸前揭說明，聲請人之聲請不合法律，自應予駁回，併
    予敘明。
五、依刑事訴訟法第258條之3第2項前段裁定如主文。
中    華    民    國    99    年    1    月    15    日
                   刑事第五庭  審判長法  官     黃惠玲
                                     法  官     蔡欣怡
                                     法  官     林佑珊
以上正本證明與原本無異。
本裁定不得抗告。
中    華    民    國    99    年    1     月    15    日
                                     書記官     蕭惠婷

司法院資訊處製作；財團法人民間司法改革基金會備份。
